---
title: "ACP"
author: "Irma Martínez"
date: '2022-04-04'
output: pdf_document
---

```{r setup, include=FALSE}
knitr::opts_chunk$set(echo = TRUE)
```

# Analisis de Componentes principales
## Introducción
Analisis de Componentes principales (*ACP*) de la base de datos AEROPUERTOS

## Matriz de trabajo
Analisis de base de datos Aerpuertos, extraida del paquete **datos**


**PASO 1: INSTALACIÓN DEL PAQUETE DATOS**
```{r,warning=FALSE,message=FALSE}
install.packages("datos")
```
**PASO 2: ABRIR LIBRERIA**
```{r,warning=FALSE,message=FALSE}
library(datos)
```
**PASO 3: ELIGE UNA MATRIZ**
```{r}
aeropuertos1<-datos::aeropuertos
```

**PASO 4: EXPLORACIÓN DE LA MATRIZ**
```{r}
str(aeropuertos1)
```

**PASO 5:CONFIGURACIÓN Y/O FILTRADO DE VARIABLES (ME QUEDO CON LAS CUANTITATIVAS)**
```{r,r,warning=FALSE,message=FALSE}
colnames(aeropuertos1)
aeropuertos2<-aeropuertos1[,3:6]
colnames(aeropuertos2)
```

**PASO 6: DESARROLLAR EL PCA PASO A PASO**
```{r}
plot(aeropuertos2,col="aquamarine3",main="Aeropuertos")
```

#--------------------------------------
#  PCA sintetizado
#-------------------------------------
```{r}
x<-as.data.frame(aeropuertos2)
```

**VISUALIZACIÓN DE LOS DATOS**
```{r}
head(x)
```

# Aplicar el cálculo de la varianza a las columnas 
# 1=filas, 2=columnas
```{r}
apply(x, 2, var)
```

# Centrado por la media y escalada por 
# la desviacion standar (dividir entre sd).
```{r}
acp<-prcomp(x, center=TRUE, scale=TRUE)
acp
```
# Visualizar el resumen
```{r}
summary(acp)
```

# Construcción del Biplot
```{r}
biplot(acp, scale=0)
```

# Componente principal calculada
# Suma del producto de la matriz acp de cada uno
# de los componentes por el dato de la matriz original
# por filas
# filas = 1
# columnas = 2
```{r}
pc1<-apply(acp$rotation[,1]*x, 1, sum)
pc2<-apply(acp$rotation[,2]*x, 1, sum)
pc3<-apply(acp$rotation[,3]*x, 1, sum)
```
```{r}
x$pc1<-pc1
x$pc2<-pc2
x$pc3<-pc3
```











